【裁判字號】    97,交聲,2557
【裁判日期】    980203
【裁判案由】    交管條例聲異
【裁判全文】
臺灣板橋地方法院交通事件裁定         97年度交聲字第2557號
原處分機關  交通部公路總局臺北區監理所
異  議  人
即受處分人  甲○○
上列受處分人因違反道路交通管理處罰條例案件，對於交通部公
路總局臺北區監理所於民國九十七年九月三日所為之北監營裁字
裁四０－Ｅ00000000號裁決處分，聲明異議，本院裁定
如下：
    主  文
原處分關於擅自變更原規格設備部分撤銷。
上開撤銷部分，異議人不罰。
其餘異議駁回。
    理  由
一、原處分意旨略以：異議人即受處分人甲○○於民國九十七年
    七月五日零時二十五分許，騎乘車牌號碼六三０－ＢＬＬ號
    重型機車，行經新竹市○○路與中正路九六巷口時，因有「
    擅自變更原規格設備及號牌不依指定位置懸掛」等違規事實
    ，為新竹市警察局交通隊第二分隊員警當場攔停舉發，嗣經
    異議人申訴，原處分機關函查結果，認異議人確有前述之違
    規事由，爰依道路交通管理處罰條例第十六條第一項第二款
    、第十二條第一項第七款之規定，分別裁處罰鍰新臺幣（下
    同）九百元、五千四百元，並依同條例第十二條第二項規定
    吊銷牌照等語。
二、異議意旨略以：(一)伊之車牌雖有微微上揚，惟依一般人目測
    之標準，客觀上尚不至於看不清楚或看不到車牌號碼；又伊
    之車牌並未安裝有活動式之裝置，且於車輛行駛中鎖緊螺絲
    之車牌亦無下壓之可能，舉發員警為達處罰之目的，竟以右
    腳施壓於車牌將車牌移動，藉此認定伊有違規，並對伊處罰
    ，其適法性與正當性令人質疑。(二)伊之重型機車的排氣管是
    有加裝消音塞的，舉發員警不察即謂伊有排氣管未加裝消音
    塞之違規，乃屬不實之指控。為此不服，爰依法聲明異議，
    請求撤銷原處分云云。
三、關於號牌不依指定位置懸掛部分：
  (一)按汽車已領有號牌而未懸掛或不依指定位置懸掛者，處汽車
    所有人三千六百元以上一萬零八百元以下罰鍰，並禁止其行
    駛，且牌照吊銷之，道路交通管理處罰條例第十二條第一項
    第七款及同條第二項分別定有明文。次按汽車號牌懸掛位置
    ，除原設有固定位置外，應依下列規定懸掛固定：三、機器
    腳踏車及拖車號牌每車一面，應正面懸掛於車輛後端之明顯
    適當位置；汽車號牌不得變造損毀、塗抹或粘貼其他材料、
    加裝邊框或霓虹燈、裝置旋轉架、顛倒懸掛或以安裝其他器
    具之方式使不能辨認其牌號，並不得以他物遮蔽，如有污穢
    ，致不能辨認其牌號時，應洗刷清楚，道路交通安全規則第
    十一條第一項第三款及同條第二項亦定有明文。
  (二)經查，異議人於上開時地，騎乘車牌號碼六三０－ＢＬＬ號
    重型機車，因有「號牌不依指定位置懸掛」之違規行為，經
    新竹市警察局交通隊第二分隊員警攔停舉發之事實，有新竹
    市警察局竹市警交字第Ｅ00000000號舉發違反道路
    交通管理事件通知單一紙暨採證照片三幀附卷可稽。異議人
    雖以前開情詞置辯，惟查與本案系爭機車同型之機車之後尾
    擋泥板處，於出廠時即設有號牌鎖點之固定位置，有卷附原
    廠新車照片四幀在卷可參；而本案違規機車之後車尾顯經刻
    意花費金錢改裝，且在該機車供懸掛號牌處之擋泥板處上半
    部加裝有一向外延伸之鐵架，用以懸掛號牌，使號牌得以有
    向上翹起之情形，有卷附舉發採證照片三幀在卷可考。又按
    汽車號牌制度建立之緣由，非單純在貫徹主管機關之車籍管
    理；其於交通違規或事故發生時，亦可便於相關單位發現違
    規或肇事之車輛駕駛人並予以究責，而具有辨識路上行駛中
    車輛之特定功效，對於道路交通安全之管理、維護，自屬重
    要；故為加強主管機關對於道路交通管理之有效性，及利於
    其他用路人對於車輛之識別並藉此保障渠等之行車安全等目
    的，立法者方以前揭規定課以汽車所有人必須依法懸掛汽車
    號牌之作為義務。而汽車所有人有無依前揭規定懸掛車牌，
    又以其是否按道路交通安全規則第十一條所規定之將汽車號
    牌懸掛於車輛前後端之「明顯適當位置」並保持其「清晰明
    確無任何不能辨識牌號之情形」為斷。由是可知，機車號牌
    之懸掛，當非僅懸掛於機車後端為已足，尚須其懸掛之角度
    、幅度，於該車輛行進中可達令用路人易於辨識該牌號之程
    度時，方符上揭規定意旨所指之「明顯適當位置」。觀諸前
    揭採證照片，異議人將其上開機車之號牌懸掛於該車後端之
    活動式鐵架上，其號牌傾斜角度約呈四十五度，明顯較一般
    機車上翹，而此雖於車輛靜止狀態或可辨識其牌號，然於行
    進間，依正常平行目視之狀態，交通執勤員警及一般用路人
    均難以於通常視距之範圍內清楚辨識前開牌號，足見異議人
    機車號牌之懸掛方式，與前揭交通安全規則所規定「機器腳
    踏車號牌應正面懸掛於車輛後端之明顯適當位置」之要件不
    符，是異議人機車號牌確有未依指定位置懸掛之違規情形，
    堪以認定。
四、關於擅自變更原規格設備部分：
  (一)異議人異議理由指稱，伊之重型機車的排氣管是有加裝消音
    塞的，舉發員警不察即謂伊有排氣管未加裝消音塞之違規，
    乃屬不實之指控云云，惟依卷附舉發通知單及原裁決書所載
    本件原處分機關所裁罰之違規事實，乃係變更排氣管而非拆
    除消音器，故異議人此部分之異議實屬誤認，合先敘明。
  (二)按汽車（含機車）有除頭燈外之燈光、雨刮、喇叭、照後鏡
    、排氣管、消音器設備不全或損壞不予修復者，或擅自增、
    減、變更原有規格致影響行車安全者，處汽車所有人新臺幣
    九百元以上一千八百元以下罰鍰，道路交通管理處罰條例第
    十六條第一項第二款定有明文。依上開規定，排氣管擅自增
    、減、變更原有規格致影響行車安全者，除增、減、變更排
    氣管原有規格外，尚須致影響行車安全始構成違規之事由。
    經查，異議人於上開時地，騎乘車牌號碼六三０－ＢＬＬ號
    重型機車，因有「擅自變更排氣管」之違規，經新竹市警察
    局交通隊第二分隊員警攔停舉發之事實，固有新竹市警察局
    竹市警交字第Ｅ00000000號舉發違反道路交通管理
    事件通知單一紙、新竹市警察局第二分局九十七年十二月九
    日竹市警二分五字第０九七００二六四四０號函暨違規車輛
    及原廠新車照片共七幀附卷可稽。惟依舉發員警所稱，伊當
    晚執行取締防飆勤務，聽到異議人機車聲音很大，因而攔停
    異議人，舉發通知單上所載「擅自變更排氣管」部分，僅係
    要求異議人至監理站驗車，伊無舉發該項違規之意等語，有
    本院辦理刑事案件電話紀錄查詢表一份在卷可參；而本院復
    查無其他證據足認異議人擅自變更排氣管確已致影響行車安
    全，是自無從認定異議人確有道路交通管理處罰條例第十六
    條第一項第二款之違規行為存在，原處分機關未予詳查，就
    此部分逕對異議人裁罰，容有未洽。
五、綜上，本件異議人確有「號牌不依指定位置懸掛」之違規行
    為，原處分機關依據前揭道路交通管理處罰條例第十二條第
    一項第七款及同條例第十二條第二項之規定，裁處異議人罰
    鍰新臺幣五千四百元，並牌照吊銷，核無違誤，異議人此部
    分之異議為無理由，自應予駁回。又原處分機關另以異議人
    有「擅自變更原規格設備」之違規行為，認異議人有違反道
    路交通管理處罰條例第十六條第一項第二款規定，而裁處罰
    鍰新臺幣九百元部分，依前開說明，此部分認事用法，既有
    違誤，自應由本院將原處分關於此部分之處罰撤銷，並為不
    罰之諭知。
據上論斷，應依道路交通案件處理辦法第十九條、第二十條，裁
定如主文。
中    華    民    國    98    年    2     月    3     日
                  交通法庭  法  官  王士珮
以上正本證明與原本無異。
如不服本裁定，應於送達後五日內，向本院提出抗告狀。
                            書記官  郭晉良
中    華    民    國    98    年    2     月    3     日


司法院資訊處製作；財團法人民間司法改革基金會備份。
